臺灣屏東地方法院刑事判決　　　　　　　100年度易字第522號
公　訴　人　臺灣屏東地方法院檢察署檢察官
被　　　告　曾契文
　　　　　　陳文雄
上列被告因竊盜等案件，經檢察官提起公訴（99年度偵字第9917
號、100 年度偵緝字第151 號），本院判決如下：
    主  文
曾契文共同犯竊盜罪，累犯，處有期徒刑陸月，如易科罰金，以
新臺幣壹仟元折算壹日。
陳文雄共同犯竊盜罪，累犯，處有期徒刑肆月，如易科罰金，以
新臺幣壹仟元折算壹日。
    事  實
一、曾契文前於民國97年間因施用毒品案件，由本院以97年度簡
    字第1969號判決判處有期徒刑6 月，並經本院以97年度簡上
    字第345 號判決駁回上訴確定，於98年9 月29日易科罰金執
    行完畢。陳文雄前於94年間因公共危險案件，經國防部南部
    地方軍事法院以94年度和審字第308 號判決判處有期徒刑8
    月確定，於95年10月16日易科罰金執行完畢。詎曾契文及陳
    文雄均不知悛悔，於99年10月6 日凌晨某時，2 人相約外出
    吃東西，由曾契文騎駛車牌號碼H9W-823 號重型機車（車主
    為曾石華汝）搭載陳文雄，於99年10月6 日凌晨5 時5 分許
    ，行經林明德位於屏東縣屏東市○○街43號居所前時，曾契
    文發現該居所騎樓裝有監視器，見斯時四下無人，認有機可
    乘，於騎駛機車行進時與陳文雄共謀後，竟與陳文雄共同意
    圖為自己不法之所有，而基於竊盜之犯意聯絡，由曾契文騎
    駛機車左轉忠孝路時，陳文雄在路中即下車徒步至前揭騎樓
    下，以徒手拔除方式竊取林明德所有之監視器，致該監視器
    線路毀壞不堪使用，足以生損害於林明德（所涉毀損罪嫌部
    分，不另為不受理之諭知，詳後述），曾契文則騎駛前開機
    車迴轉後逆向右轉至該騎樓附近，待陳文雄竊取該監視器得
    手後，搭乘曾契文之機車逃離現場，嗣經林明德發現報警，
    經警調閱監視器錄影畫面而循線查獲。
二、案經林明德訴由屏東縣政府警察局屏東分局報告臺灣屏東地
    方法院檢察署檢察官偵查起訴。
    理  由
壹、程序方面：
一、按刑事訴訟法第158 條之3 規定：「證人、鑑定人依法應具
    結而未具結者，其證言或鑑定意見，不得作為證據。」所謂
    「依法應具結而未具結者」，係指檢察官、審判長或受命法
    官依刑事訴訟法第175 條之規定，以「證人身分」傳喚被告
    以外之人（證人、告發人、告訴人、被害人、共犯或共同被
    告）到庭作證，或雖非以證人身分傳喚到庭，而於訊問調查
    過程中，轉換為證人身分為調查時，此時其等供述之身分為
    證人，則檢察官、審判長或受命法官自應依同法第186 條有
    關具結之規定，命證人供前或供後具結，其陳述始符合第15
    8 條之3 之規定，而有證據能力。若檢察官、審判長或受命
    法官非以證人身分傳喚而以告發人、告訴人、被害人或共犯
    、共同被告身分傳喚到庭為訊問時，其身分既非證人，即與
    「依法應具結」之要件不合，縱未命其具結，純屬檢察官、
    審判長或受命法官調查證據職權之適法行使，當無違法可言
    ，不能因陳述人未經具結，即一律適用同法第158 條之3 規
    定，排除其證據能力，最高法院100 年度台上字第840 號判
    決意旨可資參照。另刑事訴訟法第159 條第1 項及第159 條
    之1 至5 所稱「被告以外之人」依立法理由所載，包括共同
    被告、共犯、證人、鑑定人、被害人等，並不限於證人，惟
    依前開判決要旨，證人、鑑定人以外之其餘共同被告、共犯
    、被害人，於其陳述之時，因無應命具結之規定，是共同被
    告、共犯及被害人，於合於刑事訴訟法第159 條之1 至5 之
    規定者，即應有證據能力。查本案共同被告陳文雄於偵查、
    法院準備程序及審理中所為有關被告曾契文犯行之陳述及不
    利於己之自白，經被告曾契文自由處分其反對詰問權，而未
    予聲請詰問，不生剝奪其反對詰問權，況被告曾契文於本院
    審理中對於上開共同被告陳文雄之供述證據，經審判長當庭
    朗讀、提示及告以要旨後，亦表明無意見（見本院卷第47頁
    背面），是共同被告陳文雄於偵、審中所為之陳述，就被告
    曾契文而言，雖為被告以外之人於審判外之言詞而屬傳聞證
    據，然參諸前揭說明，自有證據能力。
二、按被告以外之人於審判外之言詞或書面陳述，除法律有規定
    者外，不得作為證據；又被告以外之人於審判外之陳述，雖
    不符刑事訴訟法第159 條之1 至第159 條之4 之規定，而經
    當事人於審判程序同意作為證據，法院審酌該言詞陳述或書
    面陳述作成時之情況，認為適當者，亦得為證據；另當事人
    、代理人或辯護人於法院調查證據時，知有第159 條第1 項
    不得為證據之情形，而未於言詞辯論終結前聲明異議者，視
    為有前項之同意，刑事訴訟法第159 條第1 項、第159 條之
    5 分別定有明文。其立法意旨在於傳聞證據未經當事人之反
    對詰問予以核實，原則上先予排除。惟若當事人已放棄反對
    詰問權，於審判程序中表明同意該等傳聞證據可作為證據，
    基於尊重當事人對傳聞證據之處分權，及證據資料愈豐富，
    愈有助於真實發現之理念，且強化言詞辯論主義，使訴訟程
    序得以順暢進行，上開傳聞證據亦均具有證據能力。經查，
    本判決以下引用之其餘被告以外之人於審判外之陳述，經本
    院於審判程序提示予檢察官及被告，並告以內容要旨，檢察
    官及被告均表示無意見（見本院卷第47頁），且迄言詞辯論
    終結前均未聲明異議。本院審酌上開證據資料製作時之情況
    ，尚無違法不當及證明力明顯過低之瑕疵，亦認為以之作為
    證據應屬適當，是依刑事訴訟法第159 條之5 規定意旨，認
    均有證據能力，合先敘明。
貳、實體方面：
一、訊據被告陳文雄就其於上開時、地，徒手竊取被害人林明德
    所有之監視器乙情，於偵查、本院準備程序及審理時均坦承
    不諱（見100 年度偵緝字第151 號卷《下稱偵緝卷》第16、
    17頁，本院卷第31頁背面、第47、48頁）。而被告曾契文固
    坦承於上開時間騎駛前揭機車搭載被告陳文雄至前開行竊地
    點，並於被告陳文雄竊取得手後將其載離現場之情，惟矢口
    否認有何共同竊盜犯行，辯稱：伊雖於上揭時間騎駛機車搭
    載陳文雄至行竊現場，但行經該處時，係因陳文雄跟伊說要
    到該處找朋友，伊才會放陳文雄下車，伊不知道陳文雄要下
    去竊取監視器云云。然查：
(一)被告陳文雄於上開時間，搭乘被告曾契文所騎駛之前開機車
    到達行竊現場，由被告陳文雄下車後徒手竊取被害人林明德
    所有之監視器得手，並搭乘被告曾契文之上揭機車離開現場
    等情，為被告2 人所是認，核與證人即被害人林明德於警詢
    及偵查中證稱：伊於99年10月6 日上午8 時許，上班時發現
    住處門口所裝監視器遭竊，但住處門口所裝設之監視器有錄
    到竊嫌2 人騎車經過伊住處時，2 人即一直看著監視器，之
    後2 名竊嫌左轉忠孝路後，附載者即下車徒步走到行竊地點
    竊走監視器，騎駛機車者右後轉後，待竊取監視器者得手後
    ，將其載離現場等語大致相符（見警卷第6 、7 頁，99年度
    偵字第9917號卷《下稱偵字卷》第22、23頁），復有查獲暨
    錄影光碟翻拍照片共12張在卷可憑（見警卷10至15頁），是
    上開事實，首堪認定。
(二)被告曾契文雖以前開情詞置辯，惟查：
 1、被告陳文雄以證人身分於偵查中證稱：伊有去竊取過他人之
    監視器，係曾契文帶伊去竊取，伊身高較高，故曾契文就叫
    伊拔該監視器，伊係幫曾契文拔的等語（見偵緝卷第17頁）
    ，且經檢察官於偵查中當庭勘驗本案當場錄影之監視器錄影
    光碟結果，其中監視器編號1 影像檔顯示「5 時5 分50秒，
    曾契文騎車經過時往左前方看；5 時5 分57秒，曾契文騎車
    過去先轉頭；5 時5 分59秒，陳文雄再轉頭；5 時6 分4 至
    20秒，陳文雄下車後走過去，曾契文騎車掉頭，往陳文雄方
    向騎過去。」監視器編號3 影像檔顯示「5 時5 分50秒，曾
    契文載著陳文雄經過監視器編號3 ；5 時6 分23秒，陳文雄
    開始拔監視器。」此有臺灣屏東地方法院檢察署99年12月17
    日訊問筆錄1 份存卷可查（見偵字卷第29頁），依前揭勘驗
    結果顯示，被告2 人行經行竊地點時，係由曾契文先行發現
    該處監視器，其後被告陳文雄始行發現，復參照陳文雄身高
    174 公分，曾契文身高167 公分，為被告2 人供認明確，而
    被告陳文雄身高確較被告曾契文身高為高之事實，復經本院
    諭知被告2 人當庭站立比對身高，勘驗無誤，此有本院100
    年8 月24日審判筆錄1 份可參（見本院卷第48頁），況被告
    陳文雄本案始終坦承犯行，復與被告曾契文並無怨隙，此觀
    被告曾契文於本院準備程序時仍供認與被告陳文雄係朋友自
    明，是被告陳文雄當無設詞誣構被告曾契文之不良動機，且
    被告陳文雄於偵查中復以證人身分作證並具結擔保其證言之
    憑信性，當無不致甘冒偽證罪責而故為嫁禍被告曾契文之可
    能，更足認被告陳文雄前開證詞應堪採信，顯見被告陳文雄
    所稱本案係被告曾契文以其身高較高為由，請其去竊取本案
    監視器乙情，尚非無稽，應堪採信，又參以被告2 人行經前
    揭地點時確均有轉頭望向該處，此有卷附被告2 人行經失竊
    地點之監視器錄影翻拍放大畫面足參，益徵被告2 人斯時對
    於竊取本案監視器已具犯意聯絡甚明，是被告曾契文辯稱不
    知道陳文雄欲竊取本案監視器云云，實無足採。
(三)次查，被告曾契文雖辯稱陳文雄下車係跟伊說要去找朋友云
    云，惟被告曾契文一開始出發搭載被告陳文雄之目的係欲外
    出吃東西乙節，業據被告2 人供認一致（見本院卷第48頁背
    面、第49頁背面），堪認屬實，復參酌本案被告2 人行經行
    竊地點之時間為凌晨5 時多，已為一般人休息就寢之時段，
    極不適宜貿然拜訪，衡諸常情，倘非被告曾契文就被告陳文
    雄欲前往竊取該處監視器早已心知肚明而無詢問之必要，對
    於被告陳文雄突然要求訪友，無論出於好奇心或與原本行程
    不符之抱怨心態，豈有對此突發狀況竟視若無睹而未探究，
    亦不騎駛機車搭載被告陳文雄到達其所稱之訪友處所，反而
    在忠孝路上即急於讓被告陳文雄下車徒步前往之理，顯然被
    告曾契文前開所辯與常情已大相違逕，況被告陳文雄於本院
    準備程序中供稱伊沒有朋友住在該處，當時亦沒有跟曾契文
    說要去找朋友等語明確（見本院卷第32頁），更足認被告曾
    契文空言被告陳文雄當時下車係說要去找朋友云云，顯屬無
    稽，非可採信。
(四)綜上可知，被告曾契文騎駛機車搭載被告陳文雄行經行竊現
    場時，已由被告曾契文發現該處所裝設之監視器，而請被告
    陳文雄前往竊取，斯時被告2 人當已對本案竊盜犯行具犯意
    聯絡，雖被告曾契文並未實際下手竊取，而係推由被告陳文
    雄下車徒手拔除該監視器，然其於被告陳文雄下車後騎駛機
    車到行竊現場附近觀察、等候，其後並騎駛機車將被告陳文
    雄載離現場，其已提供被告陳文雄於遂行竊到過程不可或缺
    之助力，堪認亦係基於為自己犯罪之意思而為，當論以共同
    正犯無疑，另被告曾契文所辯云云又屬虛情，從而，本件事
    證明確，被告曾契文所辯不足採信，被告2 人犯行均洵堪認
    定，應予依法論科。
三、核被告曾契文及陳文雄所為，均係犯刑法第320 條第1 項之
    竊盜罪；又被告2 人之間，就上開犯行具犯意聯絡與行為分
    擔，應論以共同正犯。其等有如事實欄所載前案科刑及執行
    情形，有臺灣高等法院被告前案紀錄表在卷可稽，並於有期
    徒刑執行完畢後5 年內，故意再犯本案有期徒刑以上之罪，
    均為累犯，應各依刑法第47條第1 項之規定加重其刑。爰審
    酌被告2 人均有犯罪前科紀錄，有臺灣高等法院被告前案紀
    錄表在卷可考，足見其等素行不佳，且其等時值青壯，竟不
    思以勞力賺取所需，反意圖不勞而獲，任意竊取他人財物，
    所為顯不尊重他人財產權益，侵害他人之財產權，破壞社會
    治安，所為實屬非是，惟被告陳文雄於犯後已坦承全部犯行
    ，態度尚稱良好，被告曾契文否認犯行，犯後態度非佳，並
    考量其等犯罪之動機、目的、手段，暨被害人所受損害非鉅
    及被告2 人迄今均未賠償被害人損失等一切情狀，分別量處
    如主文所示之刑，並均諭知易科罰金之折算標準，以資懲儆
    。
四、公訴意旨另以：被告曾契文及陳文雄於上開時間、地點，共
    同基於毀損之犯意聯絡，由陳文雄徒手拔取、破壞林明德所
    有之監視器，因認被告2 人均另犯刑法第354 條之毀損罪嫌
    。惟按刑法第354 條之毀損罪，依同法第357 條之規定，須
    告訴乃論。另按告訴人之告訴，須指明所告訴之犯罪事實及
    表示希望訴追之意思，最高法院24年上字第2193號判例意旨
    參照，申言之，茍被害人僅申告犯罪事實，並無「請求訴追
    之表示」，仍非合法有效之告訴。經查，上開監視器之所有
    人林明德於警詢中陳稱：「（問：你是否對『竊嫌』提起告
    訴及賠償？）我要提告訴及賠償。」（見警卷第7 頁），且
    被害人林明德於警詢中均未敘及監視器遭損壞之情，有警詢
    筆錄1 份附卷可證（見警卷第6 、7 頁），是其雖對竊盜事
    實部分，明確提出訴追之意，然其對於毀損事實部分是否欲
    以訴追則仍屬未明，另其於偵查中復明確陳稱「（問：毀損
    的部分是否要提告訴？）不要。（竊盜部分是否要提告訴？
    ）要，我要他賠我的損失。」，可知其於偵查中已明確表示
    僅就「竊盜」部分提出告訴，而非泛言對被告2 人所為犯行
    提出告訴，足認就被告2 人所涉毀損犯行部分，未據被害人
    林明德提起合法告訴，依刑事訴訟法第303 條第3 款規定，
    就被告2 人涉犯毀損犯行部分本應為不受理判決，然因起訴
    書認此部分與前開被告2 人經論罪科刑部分有想像競合之裁
    判上一罪關係，是本院就被告2 人被訴毀損犯行部分，爰不
    另為不受理判決之諭知，附此敘明。
據上論斷，應依刑事訴訟法第299 條第1 項前段，刑法第28條、
第320 條第1 項、第47條第1 項、第41條第1 項，判決如主文。
本案經檢察官陳立興到庭執行職務。
中    華    民    國   100    年    9     月    7     日
                  刑事第五庭  審判長法  官  林家聖
                                    法  官  黃柏霖
                                    法  官  謝濰仲
以上正本證明與原本無異。
如不服本判決應於收受判決後10日內向本院提出上訴書狀，並應
敘述具體理由；其未敘述上訴理由者，應於上訴期間屆滿後20日
內向本院補提理由書（均須按他造當事人之人數附繕本）「切勿
逕送上級法院」。
中    華    民    國   100    年    9     月    7     日
                                    書記官  黃美玲
附錄本案論罪科刑法條全文：
中華民國刑法第320條第1項
意圖為自己或第三人不法之所有，而竊取他人之動產者，為竊盜
罪，處5 年以下有期徒刑、拘役或5 百元以下罰金。